臺灣桃園地方法院民事裁定
111年度監宣字第283號
聲  請  人  林廖滿  



相  對  人  林吟芳  


關  係  人  林協儀  

            林吟芬  
上列聲請人對於相對人聲請監護宣告事件，經臺灣士林地方法院
以111年度監宣字第33號裁定移送前來，本院裁定如下：
    主    文
宣告林吟芳（女，民國00年00月00日生，身分證統一編號：Z000
000000號）為受監護宣告之人。
選定林協儀（男，民國00年00月00日生，身分證統一編號：Z000
000000號）為受監護宣告之人林吟芳之監護人。
指定林吟芬（女，民國00年00月0日生，身分證統一編號：Z0000
00000號）為會同開具財產清冊之人。
聲請程序費用由受監護宣告之人林吟芳負擔。
    理    由
一、按「對於因精神障礙或其他心智缺陷，致不能為意思表示或
    受意思表示，或不能辨識其意思表示之效果者，法院得因本
    人、配偶、四親等內之親屬、最近一年有同居事實之其他親
    屬、檢察官、主管機關或社會福利機構之聲請，為監護之宣
    告」、「受監護宣告之人應置監護人」、「法院為監護之宣
    告時，應依職權就配偶、四親等內之親屬、最近一年有同居
    事實之其他親屬、主管機關、社會福利機構或其他適當之人
    選定一人或數人為監護人，並同時指定會同開具財產清冊之
    人。法院為前項選定及指定前，得命主管機關或社會福利機
    構進行訪視，提出調查報告及建議。監護之聲請人或利害關
    係人亦得提出相關資料或證據，供法院斟酌」、「法院選定
    監護人時，應依受監護宣告之人之最佳利益，優先考量受監
    護宣告之人之意見，審酌一切情狀，並注意下列事項：一、
    受監護宣告之人之身心狀態與生活及財產狀況。二、受監護
    宣告之人與其配偶、子女或其他共同生活之人間之情感狀況
    。三、監護人之職業、經歷、意見及其與受監護宣告之人之
    利害關係。四、法人為監護人時，其事業之種類與內容，法
    人及其代表人與受監護宣告之人之利害關係」，民法第14條
    第1項、第1110條、第1111條、第1111條之1分別有明定。
二、聲請意旨略以：聲請人為相對人之母，關係人林協儀、林吟
    芬（下分別以姓名稱之，合稱關係人）為聲請人之手足。相
    對人於出生時起，即因腦性麻痺致不能為意思表示或受意思
    表示，或不能辨識其意思表示之效果。為此，爰依民法第14
    條第1項、第1110條、第1111條及家事事件法第164條規定，
    聲請准予對相對人為監護宣告，並考量聲請人年事已高，故
    請指定林協儀為相對人之監護人，暨指定林吟芬為會同開具
    財產清冊之人等語。
三、經查，聲請人主張之上揭事實，業據提出親屬系統表、戶籍
    謄本、新永和醫院乙種診斷書、中華民國身心障礙證明等件
    為證，並經本院職權調取相關戶籍資料查證屬實。又經本院
    前往相對人所在處勘驗相對人之精神狀況，於鑑定人陳炯旭
    醫師面前點呼及詢問相對人年籍資料，相對人均緊閉雙眼而
    無回應，且不斷晃動頭部；林協儀在場表示，為處理相對人
    父親之繼承事宜，故為本件聲請等語（見本院卷第67頁及其
    背面）。而鑑定人陳炯旭醫師提出鑑定報告記載略以：「理
    學檢查：躺臥在床上，雙手固定。插有鼻胃管，大小便失禁
    需插導尿管並包尿布。頭部搖晃、眼睛緊閉。雙側上肢肌力
    減弱為3分，雙側下肢為2分，關節活動範圍明顯受限。精神
    狀態檢查：外觀顯病態樣。注意力無法集中。態度無法配合
    。情緒容易激動，觸碰身體時，會有重複搖頭的動作，但是
    無法接受口語指令而動作。無法言語。無法以言語、文字、
    或是動作等與之溝通。無法完成簡易智能測驗。日常生活自
    理能力：需經由鼻胃管灌食，大小便失禁，需插導尿管並包
    尿布。洗澡、更衣、清潔等需人完全協助。目前無生活自理
    能力。經濟活動能力：無經濟活動之能力。社會性活動能力
    ：無社會性活動之能力。交通事務能力：無交通事務之能力
    。健康照顧能力：無健康照顧之能力」、「鑑定結果：林員
    應為極重度智能不足之個案。目前無生活自理能力，無經濟
    活動能力，無社會性活動能力，無交通事務能力，無健康照
    顧能力，故謂因精神障礙或其他心智欠缺，致不能為意思表
    示或受意思表示，或不能辨識其意識表示之效果。未來應無
    改善之可能」，有陳炯旭診所於民國111年8月25日以旭字第
    0000000-0號函所附之精神鑑定報告書在卷可稽（見本院卷
    第71頁及其背面）。審酌相對人因智能不足，已致不能為意
    思表示或受意思表示或不能辨識其意思表示之效果，聲請人
    為相對人之母，其向本院聲請對相對人為監護宣告，核無不
    合，應予准許。
四、次查，就本件適宜由何人擔任監護人及會同開具財產清冊之
    冊之人部分：
    ㈠經本院囑請桃園市社會工作師公會對相對人進行訪視，該
      公會於111年5月10日以桃林字第111334號函檢附監護（輔
      助）宣告調查訪視報告記載略以：「
　  1.需求評估：①訪視期間，相對人臥床，四肢雖能自主緩慢
      移動，然無法自行翻身、坐起和行動，身上安置有鼻胃管
      和尿管，使用尿布。相對人會不自主不斷搖頭，對旁人叫
      喚無任何口語、發聲或肢體回應。評估相對人受疾病影響
      ，無人際互動、理解、思考和判斷能力，需旁人代為處理
      其事務。②關係人表示，為代理相對人申請印鑑證明及辦
      理相對人父親遺產繼承相關事務，故提出本案之聲請。
　　2.建議：聲請人林廖滿女士為相對人母親，關係人林協儀先
      生為相對人弟弟。相對人現於新永和醫院住院治療，由醫
      護人員主要照顧日常生活起居和提供相關醫療服務。相對
      人事務由關係人林協儀先生主要處理，聲請人林廖滿女士
      和新永和醫院醫護人員分工保管相對人證件，而相對人相
      關費用現則由聲請人林廖滿女士、相對人身心障礙者生活
      補助和關係人林協儀先生共同負擔」等語，有該調查訪視
      報告附卷供參（見本院卷第51頁）。
    ㈡本院另囑託映晟社會工作師事務所對關係人進行訪視，結
      論略以：林協儀為相對人之弟弟，據其陳述為家族成員推
      舉之監護人人選，且願意擔任監護人，以協助相對人處理
      重要事務及相對人之父親的遺產繼承事宜，評估林協儀了
      解相對人之身心狀況、受照顧狀況及財產狀況，且具擔任
      監護人之能力，以及具適當監護規劃，故如相對人受監護
      宣告，建議由林協儀擔任監護人。林吟芬為相對人之姊姊
      ，對相對人身心狀況、受照顧狀況和財產狀況有基本了解
      ，並具良好能力，具有意願擔任會同開具財產清冊之人，
      故如相對人受監護宣告，建議由林吟芬擔任會同開具財產
      清冊之人等語（見本院卷第59頁及其背面）。
    ㈢關係人於本院訊問時均表示同意分別擔任相對人之監護人
      及會同開具財產清冊之人（本院卷第68頁），聲請人及相
      對人另名手足亦出具同意書表示同意本件聲請（見本院卷
      第28頁）。
    ㈣綜合上情，審酌林協儀為相對人之弟弟，對相對人事務有
      相當程度之了解，關心相對人，又無不適或不宜擔任監護
      人之積極、消極原因，復具擔任監護人之意願，應可提供
      相對人良好之生活照顧與保護，而能擔負相對人之監護人
      職務，且其他家屬未反對由關係人林協儀擔任監護人，如
      由林協儀擔任相對人之監護人，應能符合相對人之最佳利
      益，爰依上揭法條規定，選定林協儀擔任相對人之監護人
      。另就指定會同開具財產清冊之人部分，考量林吟芬為相
      對人之姊姊，對相對人有基本瞭解，且有意願擔任會同開
      具財產之人，復無不適任之原因，由其會同開具財產清冊
      ，衡情當可善盡監督相對人財產狀況之責，並得保障相對
      人之財產受到妥適處理，且相對人之其餘家屬就此亦無反
      對之意，是由林吟芬擔任會同開具財產清冊之人應屬適當
      ，爰依前揭規定，指定林吟芬為本件會同開具財產清冊之
      人。
五、又經本院選定之監護人，應依民法第1112條規定，負責護養
    療治相對人之身體及妥善為財產管理之職務；且依民法第11
    13條準用同法第1099條、第1099條之1規定，監護開始時，
    監護人對於受監護人之財產，應會同林吟芬於2個月內開具
    財產清冊，並陳報法院；於財產清冊開具完成並陳報法院前
    ，監護人對於受監護人之財產，僅得為管理上必要之行為，
    附此敘明。
六、依家事事件法第168條第1項、第164條第2項，裁定如主文。
中　　華　　民　　國　　111 　年　　8 　　月　　29　　日
                    家事法庭    法　官　羅詩蘋
上列正本證明與原本無異。
如對本裁定抗告須於裁定送達後10日內向本院提出抗告狀，並繳
納抗告裁判費新臺幣1,000 元。
中　　華　　民　　國　　111 　年　　8 　　月　  30　　日
                                書記官　古罄瑄